臺灣橋頭地方法院刑事判決　
111年度審交易字第279號
公  訴  人  臺灣橋頭地方檢察署檢察官
被      告  陳清廉




上列被告因公共危險案件，經檢察官提起公訴（111年度偵字第1
705號、第2234號），嗣被告於準備程序中就被訴事實為有罪之
陳述，經本院裁定進行簡式審判程序，並判決如下：
    主  文
陳清廉犯如附表所示之貳罪，各處如附表「罪名及宣告刑」欄所
示之刑。應執行有期徒刑壹年玖月，併科罰金新臺幣貳萬伍仟元
，罰金如易服勞役，以新臺幣壹仟元折算壹日。
    事  實
一、陳清廉分別為下列行為：
　㈠於民國111年1月17日12時許，在高雄市○○區○○○路00號住處飲
    用米酒後，明知其吐氣所含酒精濃度已達每公升0.25毫克之
    不能安全駕駛法定標準，仍基於服用酒類不能安全駕駛動力
    交通工具之犯意，於同日15時稍前某時許，騎乘車牌號碼000
    -000號普通重型機車上路。嗣於同日15時許，行經高雄市○○
    區○○路000號前時，因行車不穩為警攔查，而於同日15時5分
    許，對其施以吐氣所含酒精濃度測試，測得其吐氣所含酒精
    濃度為每公升1.39毫克，因而查悉上情。
　㈡於111年1月24日4時許，在高雄市○○區○○○路00號住處飲用米
    酒後，明知其吐氣所含酒精濃度已達每公升0.25毫克之不能
    安全駕駛法定標準，仍基於服用酒類不能安全駕駛動力交通
    工具之犯意，於同日9時10分前某時許，騎乘車牌號碼000-00
    0號普通重型機車上路。嗣於同日9時10分許，行經高雄市○○
    區○○○路000號前時，因未戴口罩為警攔查，而於同日9時16
    分許，對其施以吐氣所含酒精濃度測試，測得其吐氣所含酒
    精濃度為每公升0.78毫克，因而查悉上情。
二、案經高雄市政府警察局旗山分局報告臺灣橋頭地方檢察署檢
    察官偵查起訴。
    理  由
壹、程序事項
　　除被告所犯為死刑、無期徒刑、最輕本刑為3 年以上有期徒
    刑之罪或高等法院管轄第一審案件者外，於前條第1 項程序
    進行中，被告先就被訴事實為有罪之陳述時，審判長得告知
    被告簡式審判程序之旨，並聽取當事人、代理人、辯護人及
    輔佐人之意見後，裁定進行簡式審判程序，刑事訴訟法第27
    3 條之1 第1 項定有明文。本案被告陳清廉所犯屬法定刑為
    死刑、無期徒刑、最輕本刑為3 年以上有期徒刑以外之罪，
    渠於準備程序時就被訴事實為有罪之陳述【見院卷第163頁
    】，經告知簡式審判程序要旨並聽取當事人意見，經被告同
    意適用簡式審判程序後，本院亦認無不得或不宜改依簡式審
    判程序進行之處，爰依刑事訴訟法第273 條之1 第1 項規定
    裁定進行簡式審判程序，合先敘明。又簡式審判程序之證據
    調查，依刑事訴訟法第273 條之2 規定，不受同法第159 條
    第1 項、第161 條之2 、第161 條之3 、第163 條之1 及第
    164 條至第170 條規定之限制，附此說明。
貳、實體事項
一、認定犯罪事實所憑之證據及理由
    訊據被告就上揭事實坦承不諱【見警一卷第3頁至第6頁、警
    二卷第1頁至第4頁、偵一卷第29頁至第30頁、偵二卷第13頁
    至第14頁、院卷第119頁、第131頁、第163頁、第166頁、第
    168頁】，復有道路交通事故當事人酒精測定紀錄表、財團
    法人工業技術研究院呼氣酒精測試器檢定合格證書、高雄市
    政府警察局舉發違反道路交通管理事件通知單影本、車輛詳細
    資料報表各2份、111年1月17日及同年月24日員警對被告實
    施酒精測試之密錄器錄影畫面擷圖等證據資料在卷可佐【見
    警一卷第7頁至第12頁、警二卷第9頁至第11頁、第15頁至第
    17頁】，堪信被告所為之任意性自白確與事實相符。是本件
    事證已臻明確，被告犯行均堪認定，應予依法論科。
二、新舊法比較
    按行為後法律有變更者，適用行為時之法律，但行為後之法
    律有利於行為人者，適用最有利於行為人之法律，刑法第2
    條第1 項定有明文。本件被告行為後，刑法第185條之3第1
    項第1款業於111年1月28日修正公布，並於同年月30日施行
    。修正前刑法第185 條之3 第1 項第1 款原規定：「駕駛動
    力交通工具而有下列情形之一者，處2 年以下有期徒刑，得
    併科20萬元以下罰金：一、吐氣所含酒精濃度達每公升零點
    二五毫克或血液中酒精濃度達百分之零點零五以上」，修正
    後則規定：「駕駛動力交通工具而有下列情形之一者，處3 
    年以下有期徒刑，得併科30萬元以下罰金：一、吐氣所含酒
    精濃度達每公升零點二五毫克或血液中酒精濃度達百分之零
    點零五以上」。經新舊法比較結果，修正後之規定已提高不
    能安全駕駛動力交通工具罪有期徒刑及罰金刑之法定刑度，
    並未較有利於被告，是本案均應適用被告行為時即修正前刑
    法第185 條之3 第1 項第1 款之規定。
三、論罪科刑
  ㈠核被告就事實欄一、㈠、㈡所為，均係犯修正前刑法第185條之
    3第1項第1款之不能安全駕駛動力交通工具罪。被告所犯上
    開2罪，犯意各別，行為互殊，應予分論併罰。
　㈡按「法院於審酌被告是否適用累犯規定而加重其刑時，訴訟
    程序上應先由檢察官就前階段被告構成累犯之事實，以及後
    階段應加重其刑之事項，主張並具體指出證明方法後，法院
    才需進行調查與辯論程序，而作為是否加重其刑之裁判基礎
    。前階段構成累犯事實為檢察官之實質舉證責任，後階段加
    重量刑事項為檢察官之說明責任，均應由檢察官分別負主張
    及具體指出證明方法之責。倘檢察官未主張或具體指出證明
    方法時，可認檢察官並不認為被告構成累犯或有加重其刑予
    以延長矯正其惡性此一特別預防之必要，且為貫徹舉證責任
    之危險結果所當然，是法院不予調查，而未論以累犯或依累
    犯規定加重其刑，即難謂有應調查而不予調查之違法。」、
    「檢察官若未主張或具體指出證明方法，法院因而未論以累
    犯或依累犯規定加重其刑，基於累犯資料本來即可以在刑法
    第57條第5款『犯罪行為人之品行』中予以負面評價，自仍得
    就被告可能構成累犯之前科、素行資料，列為刑法第57條第
    5款所定『犯罪行為人之品行』之審酌事項。」（最高法院刑
    事大法庭110年度台上字第5660號判決參照）。本件依卷附
    臺灣高等法院被告前案紀錄表所示，被告前因酒後駕車之公
    共危險案件，經本院以108年度審交易字第87號判決判處有
    期徒刑9月確定，於109年7月28日執行完畢【見院卷第171頁
    至第179頁】，是被告於有期徒刑執行完畢後5年以內，故意
    再犯本案最重本刑為有期徒刑以上之刑之2罪，固構成累犯
    ，且檢察官於起訴書雖就被告構成累犯事實部分主張並加以
    舉證。然起訴書及公訴人於本院審理中均未依前開裁定意旨
    說明及舉證被告加重量刑事項。揆諸上開說明，本院無從認
    定被告是否依累犯規定加重量刑，爰僅將被告之前科紀錄列
    入刑法第57條第5款「犯罪行為人之品行」之量刑審酌事由
    予以評價，附此說明。　　
　㈢爰依據行為人之責任為基礎，審酌被告於飲用酒類後，於吐
    氣酒精濃度分別已達每公升1.39毫克及0.78毫克之情形下，
    猶率然騎乘機車上路，顯然漠視其自身及其他用路人生命、
    身體及財產之安全，殊無足取；另考量被告於本案犯行前已
    有多次酒後駕車之案件，經法院論罪科刑並執行完畢完畢乙
    節，有前揭被告前案紀錄表在卷可稽，顯見被告並未因前案
    受刑事處罰而更謹慎，顯見其未能從前案刑罰執行中記取教
    訓，反省所為對社會秩序、安全造成之隱憂及影響，法紀觀
    念蕩然無存，顯難輕縱；另參以被告犯後坦承本案犯行，兼
    衡其自陳國中畢業之智識程度、入監前無業無收入之經濟狀
    況【見院卷第169頁】等一切情狀，分別量處如附表「罪名
    及宣告刑」欄所示之刑，並諭知罰金如易服勞役之折算標準
    。復綜合斟酌被告所為本案酒後駕車犯行之時間差距、犯罪
    情節等因素，定其應執行刑如主文所示，並諭知罰金如易服
    勞役之折算標準。　
據上論斷，應依刑事訴訟法第273條之1第1項、第299條第1項前
段，判決如主文。
本案經檢察官黃淑妤提起公訴，檢察官靳隆坤到庭執行職務。
中　　華　　民　　國　　111 　年　　10　　月　　25　　日
              刑事第六庭      法  官 姚怡菁       
以上正本證明與原本無異。
如不服本判決應於收受送達後20日內向本院提出上訴書狀，並應
敘述具體理由；如未敘述上訴理由者，應於上訴期間屆滿後20日
內向本院補提理由書（均須按他造當事人之人數附繕本）「切勿
逕送上級法院」。
中　　華　　民　　國　　111 　年　　10　　月　　25　　日
                              書記官 陳佳彬
附表
編號 犯罪事實  罪名及宣告刑 1 事實欄一、㈠ 陳清廉犯不能安全駕駛動力交通工具罪，累犯，處有期徒刑拾壹月，併科罰金新臺幣貳萬元，罰金如易服勞役，以新臺幣壹仟元折算壹日。 2 事實欄一、㈡ 陳清廉犯不能安全駕駛動力交通工具罪，累犯，處有期徒刑壹年，併科罰金新臺幣壹萬元，罰金如易服勞役，以新臺幣壹仟元折算壹日。 

　　　　　　　　　　　　　　　
附錄本件判決論罪科刑法條
修正前中華民國刑法第185條之3　　
駕駛動力交通工具而有下列情形之一者，處2年以下有期徒刑，
得併科20萬元以下罰金：
一、吐氣所含酒精濃度達每公升零點二五毫克或血液中酒精濃度
    達百分之零點零五以上。
二、有前款以外之其他情事足認服用酒類或其他相類之物，致不
    能安全駕駛。
三、服用毒品、麻醉藥品或其他相類之物，致不能安全駕駛。
因而致人於死者，處3年以上10年以下有期徒刑；致重傷者，處1
年以上7年以下有期徒刑。
曾犯本條或陸海空軍刑法第54條之罪，經有罪判決確定或經緩起
訴處分確定，於五年內再犯第一項之罪因而致人於死者，處無期
徒刑或5年以上有期徒刑；致重傷者，處3年以上10年以下有期徒
刑。

卷宗標目對照表
一、高雄市政府警察局旗山分局高市警旗分偵字第11170215000號卷，稱警一卷； 二、高雄市政府警察局旗山分局高市警旗分偵字第11170268500號卷，稱警二卷； 三、臺灣橋頭地方檢察署111年度偵字第1705號卷，稱偵一卷； 四、臺灣橋頭地方檢察署111年度偵字第2234號卷，稱偵二卷； 五、本院111年度審交易字第279號卷，稱院卷。